【裁判字號】    90,重訴,194
【裁判日期】    900711
【裁判案由】    確認債權存在
【裁判全文】
臺灣板橋地方法院民事判決  九十年度重訴字第一九四號
    原      告  甲○○
                          送達.
    法定代理人  何煖軒
右當事人間請求確認債權存在事件，本院判決如左：
    主    文
原告之訴駁回。
訴訟費用由原告負擔。
    事    實
甲、原告方面：
  一、聲明：請求確認訴外人宏統營造股份有限公司對被告有新台幣（下同）六百十
      四萬元之債權存在。
  二、陳述：伊為九二一地震之受災戶，前曾向訴外人宏總建設股份有公司購買所興
      建而由訴外人宏統營造股份有限公司（簡稱宏統公司）承造之「宏總生活公園
      大廈」集合式住宅，因該大樓於地震中部分倒塌、部分嚴重損害，經主管機關
      判定全倒並已拆除，因宏統公司災後極力推託，不願賠償災戶任何損失，未免
      宏統公司脫產，乃於日前聲請鈞院對宏統公司承攬被告工程報酬債權為假扣押
      ，並發扣押命令，禁止債務人（即宏統公司）為收取或處分，但被告卻以﹕「
      工程未驗收，須待完工後再為保留」為由聲明異議，因而訴請確認宏統公司對
      被告有六百十四萬元之債權存在。
乙、被告方面：本件未經言詞辯論，故被告未提出任何聲明或陳述。
    理    由
一、按確認法律關係成立或不成立之訴，非原告有即受確認判決之法律上利益者，不
    得提起；所謂即受確認判決之法律上利益，係指法律關係之存在否不明確，原告
    主觀上認其在法律上地位有不妥之狀態存在，且此種不妥之狀態，能以確認判決
    將之除去者而言︵最高法院五十二年台上字第一二四０號判例意旨參照︶。又原
    告之訴，依其所訴之事實，在法律上顯無理由者，法院得不經言詞辯論，逕以判
    決駁回之，民事訴訟法第二百四十九條第二項定有明文。
二、本件原告起訴主張之事實，固據提出﹕本院九十年度民執全辰字第四十一號執行
    命令、被告聲明異議函及災後建築物全倒證明書等件為證，惟查﹕由原告提出之
    被告聲明異議函觀之，被告僅因「工程尚未驗收合格，未結算尾款」，故本件債
    務人即宏統公司對異議人即被告目前因金額未確定尚「不得行使」執行命令所載
    債權，並非謂宏統公司對被告無工程款債權存在，況原告於起訴狀事實及理由欄
    四陳明：「承上，被告並不否認其對宏統公司有工程款債務存在」等語，足認兩
    造對「宏統公司對被告尚有工程款債權存在」之事實並不爭執，揆諸前開說明，
    原告並無提起本件確認之訴之法律上利益，且債權是否存在與債權得否行使，實
    屬二事，實際上被告目前是否得「行使」執行命令所載債權，亦無法以本件「確
    認宏統營造股份有限公司對被告之六百十四萬元債權存在。」之訴，除去其主觀
    上所認其在法律上地位不妥之狀態。揆諸前開判例，原告起訴請求確認宏統公司
    對被告之工程款債權存在，依其所訴之事實，在法律上為顯無理由，爰不經言詞
    辯論，逕予駁回。
三、結論：本件原告之訴為無理由，依民事訴訟法第二百四十九條第二項，第七十八
    條，判決如主文。
中      華      民      國    九十      年      七      月     十一     日
                                  臺灣板橋地方法院民事第三庭
~B法      官  陳映如
右正本證明與原本無異。
中      華      民      國    九十      年      七      月     十一     日
~B法院書記官  詹國立


司法院資訊處製作；財團法人民間司法改革基金會備份。
